臺灣高等法院刑事判決
111年度交上訴字第84號
上  訴  人  臺灣基隆地方檢察署檢察官
被      告  黃主權


上列上訴人因被告過失致死案件，不服臺灣基隆地方法院110年
度交訴字第24號，中華民國110年11月25日第一審判決（起訴案
號：臺灣基隆地方檢察署110年度調偵字第133號），針對量刑提
起上訴，本院判決如下：
    主  文
上訴駁回。
黃主權緩刑貳年，並應履行如附表所示之事項。
    事實及理由
壹、審理範圍
　　新修正刑事訴訟法第348條規定於民國110年6月18日生效，
    本件於111年5月6日繫屬本院，依刑事訴訟法施行法第7條之
    13前段規定，應適用修正後刑事訴訟法第348條規定釐定上
    訴範圍。檢察官言明對於原判決之罪不提起上訴，僅對量刑
    部分提起上訴（見本院卷第44頁、第64頁），故本件上訴範
    圍僅限於刑之部分，合先敘明。
貳、本院就科刑所依附之犯罪事實及論罪，援用原判決所載(如
    附件)。
參、上訴駁回之說明：
一、檢察官上訴意旨略以：被告於肇事後未與被害人家屬達成和
    解，亦未積極與告訴人洽談和解而無和解之誠意，致無法達
    成和解等情，犯後態度難謂良好，原審量刑過輕等語。惟按
    量刑輕重，屬法院得依職權自由裁量之事項，苟其量刑已以
    行為人之責任為基礎，並斟酌刑法第57條各款所列情狀，在
    法定刑度內，酌量科刑，無偏執一端，致明顯失出失入情形
    ，自不得指為不當或違法（最高法院103年度台上字第291號
    、第331號判決意旨參照），且在同一犯罪事實與情節，如
    別無其他加重或減輕之原因，下級審量定之刑，亦無過重或
    失輕之不當情形，則上級審法院對下級審法院之職權行使，
    原則上應予尊重（最高法院85年度台上字第2446號判決意旨
    參照）。查被告肇事後，於犯罪未被有偵查權之機關或公務
    員發覺前，於警員據報前往處理時在場並表明係肇事者，願
    接受裁判乙節，有道路交通事故肇事人自首情形紀錄表1份
    在卷可查，足認被告合於自首要件，原審業已依刑法第62條
    前段之規定減輕其刑，並就量刑部分審酌被告駕車行經平交
    道交岔路口，疏未注意車前狀況，因之造成本件車禍事故，
    導致被害人死亡之不可回復損害，所為應予非難；惟慮其並
    無前科，有本院被告前案紀錄表在卷可按，且犯後坦承犯行
    ，素行及犯後態度良好，且曾與被害人之繼承人調解，因雙
    方就賠償金額差距過大致無法成立，兼衡被告就本件車禍之
    過失情節及程度，暨被告於警詢自述高職畢業、家境貧寒等
    一切情狀，量處有期徒刑3月，並諭知易科罰金之折算標準
    。
二、原審量刑時，已以行為人之責任為基礎，審酌刑法第57條各
    款所列情狀而為刑之量定，其所為量刑並未逾越法定刑度，
    亦無違背公平正義之精神，客觀上不生量刑過重過輕之裁量
    權濫用，且原審既已詳細記載量刑審酌上揭各項被告之犯後
    態度、教育程度、家庭生活狀況、犯罪之動機、目的、手段
    、過失之程度、所生損害、雙方調解情形等一切情狀，予以
    綜合考量後在法定刑內予以量刑，尚無違比例原則及罪刑相
    當原則。檢察官上訴雖指摘被告未與告訴人達成和解，犯後
    態度不佳，其量刑過輕云云，惟被告已於111年5月31日與告
    訴人成立調解，有被告庭呈臺灣基隆地方法院基隆簡易庭調
    解筆錄影本1份存卷可考（見本院卷第49-50頁），且於本院
    審理時，保險公司已賠償33萬元，告訴人亦表示：被告家境
    不佳，從輕量刑等語（見本院卷第66至67頁）。又本件車禍
    責任經送新北巿政府車輛行車事故鑑定會鑑定結果，認定本
    件車禍之發生，被害人為肇事主因，被告為肇事次因，此有
    新北市政府車輛行車事故鑑定會新北車鑑字第0000000號鑑
    定意見書在卷可稽（見相字卷第184頁），則本件車禍仍應
    各負前揭肇事因素及雙方過失比例，此亦為原審量刑時所考
    量。本院審酌上揭各情，認原審量刑尚屬妥適，並無違反罪
    責原則、公平原則之情，自難指為違法或不當。是檢察官所
    提上訴核無理由，應予駁回。
肆、附條件緩刑之宣告：　
　　被告前未曾故意犯罪受有期徒刑以上刑之宣告，有本院被告
    前案紀錄表在卷可佐（見本院卷第23頁），其因一時疏忽而
    造成本件車禍，致被害人不幸離世之結果，惟已與告訴人於
    臺灣基隆地方法院簡易庭成立調解，有調解筆錄附卷足佐（
    見本院卷第49至50頁），且保險公司業已賠償33萬元，告訴
    人亦表示應予被告從輕量刑（見本院卷第66至67頁），經此
    偵審程序，被告當知所警惕，慎重行事，而無再犯之虞，因
    認所宣告之刑以暫不執行為適當，爰依刑法第74條第1項第1
    款之規定，宣告緩刑2年，以啟自新。又為使被告能按期履
    行賠償與告訴人所達成之調解條件，以確保被告記取教訓，
    並補償告訴人，爰依刑法第74條第2項第3款規定，諭知被告
    應依附表所示內容（即卷附調解筆錄內容）向告訴人支付損
    害賠償。此部分乃緩刑宣告附帶之條件，依刑法第74條第4
    項規定，上開條件內容得為民事強制執行名義，且依刑法第
    75條之1第1項第4款規定，違反上開之負擔情節重大，足認
    原宣告之緩刑難收其預期效果，而有執行刑罰之必要者，得
    撤銷緩刑之宣告，併此說明。　　
據上論斷，應依刑事訴訟法第368條、第373條，判決如主文。
本案經檢察官唐道發提起公訴，檢察官陳宜愔提起上訴，檢察官
黃和村到庭執行職務。
中　　華　　民　　國　　111 　年　　7 　　月　　14　　日
                  刑事第十二庭  審判長法　官  陳如玲  
　　　　　　　　　　　　　　　　　　　法　官  廖建瑜
　　　　　　　　　　　　　　　　　　　法　官  魏俊明
以上正本證明與原本無異。
如不服本判決，應於收受送達後20日內向本院提出上訴書狀，其
未敘述上訴之理由者並得於提起上訴後20日內向本院補提理由書
（均須按他造當事人之人數附繕本）「切勿逕送上級法院」。
                                      書記官  賴尚君
中　　華　　民　　國　　111 　年　　7 　　月　　14　　日
附錄：本案論罪科刑法條全文
中華民國刑法第276條
因過失致人於死者，處5年以下有期徒刑、拘役或50萬元以下罰
金。

附表：（被告黃主權之緩刑附記事項）
  給付內容  給付方式（依臺灣基隆地方法院基隆簡易庭調解筆錄） 黃主權應給付劉女興、高志榮、高志華新臺幣（下同）40萬元（不含強制汽車責任保險理賠200萬元）  黃主權應於111年6月30日前給付33萬元，餘款7萬元自111年7月6日起，於每月6日前給付1萬元至全部清償為止，如有一期未付視為全部到期，並匯入劉女興所有之金融機構帳戶（中華郵政股份有限公司瑞芳郵局，帳號：0000000-0000000)。 
--------------------------------------------------------
附件：
臺灣基隆地方法院刑事判決　　　　　　 110年度交訴字第24號
公  訴  人  臺灣基隆地方檢察署檢察官
被      告  黃主權
上列被告因過失致死案件，經檢察官提起公訴（110年度調偵字
第133號），被告於準備程序中就被訴事實為有罪之陳述，經本
院裁定依簡式審判程序審理，判決如下：
    主    文
黃主權犯過失致死罪，處有期徒刑叁月，如易科罰金，以新臺幣
壹仟元折算壹日。
    犯罪事實
一、黃主權於民國109年10月15日12時18分許，駕駛車牌號碼000
    -0000號自小貨車，沿102縣道由基隆往瑞芳方向行駛，行經
    新北市瑞芳區102縣道8.5公里處時，右側有平交道交岔路口
    ，其前方之自小貨車右轉穿越平交道，當時適有高金成騎乘
    車牌號碼000-0000號機車，停等在平交道交岔路口處欲伺機
    左轉，見有自小貨車右轉穿越平交道，未讓左方直行車先行
    ，即趁機前行進行左轉，黃主權本應注意車前狀況，隨時採
    取必要之安全措施，而依當時天候陰、日間自然光線、柏油
    路面乾燥無缺陷、無障礙物、視距良好等情形，又非不能注
    意，竟疏未注意，略向左移超越前方右轉之自小貨車繼續直
    行，遂在上開交岔路口處，其所駕之自小貨車車頭撞擊正在
    橫越102縣道進行左轉之高金成機車，高金成人車倒地，經
    送醫急救後，仍於109年10月24日21時36分許，因左側股骨
    骨折、腦部缺氧、肺炎等傷勢致多重器官衰竭死亡。黃主權
    肇事後，於犯罪尚未被有偵查權之機關或公務員發覺前，向
    前來處理之警員表明係肇事者而接受裁判。
二、案經臺灣基隆地方檢察署檢察官自動簽分偵查後起訴。
    理    由
一、本件被告所犯者非為死刑、無期徒刑、最輕本刑為3年以上
    有期徒刑之罪或高等法院管轄第一審案件，其於準備程序進
    行中，先就被訴事實為有罪之陳述，經告知其簡式審判程序
    之旨，並聽取公訴人及被告之意見後，本院依刑事訴訟法第
    273條之1第1項之規定，裁定由受命法官獨任以簡式審判程
    序進行本案之審理，且依同法第273條之2規定，簡式審判程
    序之證據調查，不受第159條第1項、第161條之2、第161條
    之3、第163條之1及第164條至第170條規定之限制，合先敘
    明。
二、上揭犯罪事實，業據被告黃主權於警詢、偵訊、本院準備程
    序及審理時坦承不諱，且有道路交通事故現場圖、調查報告
    表、現場照片、道路監視器錄影擷取照片、基隆長庚紀念醫
    院診斷證明書附卷可稽；又被害人高金成因本件車禍受有左
    側股骨骨折、腦部缺氧、肺炎等傷害，導致多重器官衰竭死
    亡，亦經臺灣基隆地方檢察署檢察官督同法醫相驗屬實，有
    相驗筆錄、相驗照片、相驗屍體證明書、檢驗報告書存卷可
    證。按「汽車行駛時，駕駛人應注意車前狀況，並隨時採取
    必要之安全措施」，道路交通安全規則第94條第3 項定有明
    文，被告駕車自應注意上開規定。而依上開道路交通事故調
    查報告表所載，案發當時天候陰，日間自然光線，柏油路面
    無缺陷，亦無障礙物，視距良好，並無不能注意之情事，竟
    疏未注意車前狀況，超越前方右轉之車輛逕行通過交岔路口
    ，致肇本件車禍。又本件車禍責任經送新北巿政府車輛行車
    事故鑑定會鑑定結果，認「高金成駕駛普通重型機車，行經
    無號誌路口，左轉彎未讓左方直行車先行，為肇事主因；黃
    主權駕駛租賃小貨車，未注意車前狀況，為肇事次因」，是
    被告對本件車禍之發生具有過失甚明。又被害人確因本件車
    禍受傷死亡，已如前述，是被告之過失行為與被害人之死亡
    結果間，具有相當因果關係，亦堪認定。綜上，本案事證明
    確，被告犯行洵堪認定，應依法論科。至被害人雖與有過失
    ，僅不過於民事損害賠償責任之認定上，被告得主張過失相
    抵而已，併此指明。
三、論罪科刑
  ㈠核被告所為，係犯刑法第276條之過失致死罪。
  ㈡被告肇事後，於犯罪未被有偵查權之機關或公務員發覺前，
    於警員據報前往處理時在場並表明係肇事者，願接受裁判，
    有道路交通事故肇事人自首情形紀錄表在卷可查，符合自首
    之要件，爰依刑法第62條前段之規定減輕其刑。
  ㈢爰審酌被告駕車行經平交道交岔路口，疏未注意車前狀況，
    因之造成本件車禍事故，導致被害人死亡之不可回復損害，
    所為應予非難；惟慮其並無前科，有臺灣高等法院被告前案
    紀錄表在卷可按，且犯後坦承犯行，素行及犯後態度良好，
    且曾與被害人之繼承人調解，因雙方就賠償金額差距過大致
    無法成立，兼衡被告就本件車禍之過失情節及程度，暨被告
    於警詢自述高職畢業、家境貧寒等一切情狀，量處如主文所
    示之刑，並諭知易科罰金之折算標準，以資懲儆。
據上論斷，應依刑事訴訟法第273條之1第1 項、第299條第1項前
段，刑法第276條、第62條前段、第41條第1 項前段，刑法施行
法第1條之1第1項，判決如主文。
本案經檢察官唐道發提起公訴，檢察官陳宜愔到庭執行職務。 
中　　華　　民　　國　　110 　年　　11　　月　　25　　日
                  刑事第五庭法　官　吳佳齡